臺灣屏東地方法院刑事判決　　　　　　　　　　　　　　九十一年度自緝字第四號
　　自　訴　人　甲○○
　　代　理　人　林幸郎律師
　　被　　　告　乙○○
　　選任辯護人　蘇精哲
　　　　　　　　鄭銘仁
　　　　　　　　許惠珠
右列被告因詐欺案件，經自訴人提起自訴，本院判決如左：
     主  文
乙○○無罪。
     理  由
一、自訴意旨略以：被告乙○○於民國八十四年八月十二日起至九月五日止陸續向自
    訴人借款新臺幣（下同）二百九十萬元，並開具支票、本票等為據，且詐稱其飼
    養豬隻之豬舍、鄰近新建之房屋及土地均其所有，自訴人因而貸與上開款項，詎
    支票、本票提示均未獲付款，且逃匿無蹤，經查證始知上開不動產係被告父親所
    有，因認被告涉有刑法第三百三十九條第一項之詐欺罪嫌云云。
二、按犯罪事實應依證據認定，無證據不得推定其犯罪事實；不能證明被告犯罪者，
    應諭知無罪之判決，刑事訴訟法第一百五十四條、第三百零一條第一項分別定有
    明文。又告訴人之告訴，係以使被告受刑事訴追為目的，是其陳述是否與事實相
    符，仍應調查其他證據以資審認；且認定不利於被告之事實，須依積極證據，苟
    積極證據不足為不利於被告事實之認定時，即應為有利於被告之認定，更不必有
    何有利之證據，最高法院五十二年度台上字第一三００號及三十年上字第八一六
    號判例分別著有明文可資參照。次按刑法第三百三十九條第一項詐欺罪之成立，
    須意圖為自己不法之所有，以詐術使人將本人或第三人之物交付為要件，所謂以
    詐術使人交付，必須被詐欺人因其詐術而陷於錯誤，若其所用方法，不能認為詐
    術，亦不致使人陷於錯誤，即不構成該罪（最高法院四十六年台上字第二六０號
    判例意旨參照）。至於債務人於債之關係成立後，如有未依債之本旨履行民事債
    務之情形，在一般社會經驗上可能之原因甚多，縱令是出於惡意不為履行，苟無
    足以證明其在債之關係發生時，自始即具有不法所有意圖之積極證據，亦僅能令
    負民事債務不履行之責任，依刑事訴訟法第一百五十四條之規定，尚不得據此債
    信違反之客觀事態，而推定債務人原有詐欺取財或詐欺得利之犯意。
三、自訴意旨認被告涉有詐欺取財罪嫌，無非係以被告向自訴人詐稱其飼養豬隻之豬
    舍、鄰近新建之房屋及土地均其所有，以向自訴人借得二百九十萬元，惟迄今未
    將款項返還，且經查證上開不動產均非被告所有，因認被告於借款之初即有詐欺
    之犯意，並據提出本院八十四年度票字第二七二七號裁定、八十五年度屏簡字第
    二八四號民事判決各一份紙為證。訊據被告固不諱言有於八十四年間陸續向自訴
    人借款，迄今未將全部款項清償完畢，惟該借款係因向自訴人簽賭六合彩、大家
    樂所借，且堅詞否認有何詐欺故意，辯稱：約自八十二年間起即陸續向自訴人借
    款，並簽具支票、本票等，雖向自訴人表示飼養豬隻之豬舍為自己所興建，但未
    向自訴人詐稱擁有土地、房屋等不動產，後來因為無力清償才避不見面，但之前
    先將飼養隻豬隻賣掉清償其他債權人借款，且有將一筆不詳金額之活會會款讓與
    自訴人清償部分借款，並非存心詐欺自訴人等語。經查，被告固然堅詞主張係向
    自訴人簽賭六合彩、大家樂而向自訴人借款，但亦自承自八十二年間起至八十四
    年間陸續向自訴人借款且開具票據之事實，佐以自訴人提出附卷之本院八十四年
    度票字第二七二七號裁定、八十五年度屏簡字第二八四號民事判決各一份，故此
    部分事實，堪認屬實。次查，自訴人主張被告詐稱鄰近新建之房屋及豬舍坐落之
    土地均其所有一節，為被告所否認，且證人即被告配偶陳黃淑羨證稱，被告並未
    向自訴人表示飼養豬隻之豬舍坐落土地為其所有（見本院九十一年十月三十日、
    十一月六日審判筆錄）；而經本院質之自訴人，其自承被告詐稱上情當時僅有被
    告及其配偶陳黃淑羨在場等語（見本院九十一年十月三十日、十一月六日審判筆
    錄），則此部分事實即無其他證據可資佐證，自未能遽憑自訴人之指述逕信為真
    實。再查，自訴人固然主張被告向其調現之票據均未兌現，一再開具新票據換回
    舊票據，惟亦陳稱：被告於八十四年間避不見面以前，有按時付一分多之利息，
    且八十四年八、九月讓與其活會會款約七、八十萬元清償部分借款等語（見本院
    九十一年九月二十四日、十月三十日審判筆錄），此核與被告所辯曾將一筆不詳
    金額之活會會款讓與自訴人一節相符，足認被告自八十二年間起陸續向自訴人借
    款後，確曾按時給付利息，亦曾清償部分借款。復查，被告固然於八十四年間將
    飼養之豬隻賣掉後即避不見面，惟如前述，被告於避不見面之前亦以活會會款清
    償自訴人部分借款，故尚未能僅以被告借款嗣後避不見面，而遽認其於借款之初
    即有詐欺故意。基上，自訴人無法證明被告於借款時詐稱資力之情事，則無法遽
    認被告於借款時即有詐欺意圖，且自訴人嗣後亦收到被告之活會會款七、八十萬
    元以清償部分借款，亦核與被告前開辯詞相符，故被告至今遲未清償借款，核應
    僅係民事債務不履行所生糾葛，尚難遽而繩以詐欺刑責。
四、綜上所述，本件被告雖有借款遲未清償之事，然無法證明被告於借款之初即有詐
    欺犯意，且復查無其他積極證據足認被告有自訴意旨所載犯行，其犯罪嫌疑尚有
    不足，依照首開說明，爰為被告無罪之諭知。
據上論結，應依刑事訴訟法第三百四十三條、第三百零一條第一項，判決如主文。
中      華      民      國      九十一      年    十一    月    十五    日
                                      臺灣屏東地方法院刑事第三庭
                                          法  官 洪乙心
右正本證明與原本無異。
如不服本判決應於收受本判決後送達後十日內向本院提出上訴書狀，其未敘述上訴理
由者，並得於提起上訴後十日內向本院補提理由書狀（均須按他造當事人之人數附繕
本 ）「切勿逕送上級法院」
                                          書記官   曾文玲
中      華      民      國      九十一      年    十 一 月      十五    日
